【裁判字號】    99,訴,1403
【裁判日期】    991109
【裁判案由】    毒品危害防制條例
【裁判全文】
臺灣高雄地方法院刑事判決              99年度訴字第1403號
公  訴  人  臺灣高雄地方法院檢察署檢察官
被      告  黃詳芸
指定辯護人  本院公設辯護人陳信凱
上列被告因毒品危害防制條例案件，經檢察官提起公訴（99年度
偵字第3583、3584號）及移送併案審理（99年度偵字第14978 號
），本院判決如下：
    主  文
黃詳芸販賣第二級毒品甲基安非他命，處有期徒刑柒年陸月，扣
案之三星牌ANYCALL 行動電話壹支（不含門號0000000000號SIM
卡）沒收，扣案之販毒所得新臺幣萬玖仟元沒收。
    事  實
一、黃詳芸明知甲基安非他命係毒品危害防制條例所明定之第二
    級毒品，未經許可不得販賣，竟基於販賣第二級毒品甲基安
    非他命以營利之犯意，於民國99年1 月16至18日期間，先由
    居住於嘉義地區之郭永勳以其所持用之0000000000號行動電
    話，多次撥打黃詳芸持用之0000000000號行動電話，表明欲
    向黃詳芸購買甲基安非他命，雙方在電話中談妥以新臺幣（
    下同）45,000元之代價交易1 臺兩重之甲基安非他命，惟郭
    永勳斯時現金不足，黃詳芸即應允讓郭永勳積欠6 千元之差
    價，並約定於99年1 月18日晚間，在高雄縣鳳山市○○○路
    與南華路交岔路口之「肯德基」速食店旁會面交易。黃詳芸
    即向真實姓名不詳綽號「孟宜」之成年男子取得第二級毒品
    甲基安非他命1 包（驗後淨重36.534公克）後，將上開毒品
    以紙包裝，並請託不知情之其妹黃淑芳（另經檢察官為不起
    訴處分確定）駕駛車牌號碼TK-6201 號自用小客車，搭載其
    至上址會面處交付予郭永勳。嗣於同日20時30分許，黃詳芸
    抵達高雄縣鳳山市○○○路與南華路之交岔路口，郭永勳見
    狀即進入該自小客車之後座，黃詳芸即將上開包裝好之純質
    淨重超過20公克甲基安非他命1 包交付予郭永勳（非法持有
    部分業經本院於99年10月26日審結），郭永勳並將現金39,0
    00元交予黃詳芸收訖，旋為警當場查獲，並扣得上開甲基安
    非他命1 包、現金39,000元及黃詳芸持用之三星牌ANYCALL
    行動電話1 支；另於黃詳芸位於高雄市○鎮區鎮○街7 號2
    樓居處，扣得如附表所示之物。
三、案經行政院海岸巡防署南部地區巡防局高雄縣機動查緝隊報
    告及高雄市政府警察局苓雅分局移請臺灣高雄地方法院檢察
    署檢察官偵查起訴。
    理  由
壹、證據能力部分：
一、按被告以外之人於偵查中向檢察官所為陳述，除顯有不可信
    之情況者外，得為證據，刑事訴訟法第159 條之1 第2 項定
    有明文。此因檢察官與法官同為司法官署，且檢察官代表國
    家偵查犯罪，依法有訊問被告、證人及鑑定人之權力，依法
    亦對被告有利不利之情形均應注意，是以，被告以外之人前
    於偵查中已具結而為陳述，除顯有不可信之情況之理由外，
    該證人於偵查中之陳述，自得作為證據。查證人郭永勳於檢
    察官偵訊時所為之證述，業經依法具結，審酌其陳述並未有
    何顯不可信之情況，揆諸前開說明，應認有證據能力。
二、次按被告以外之人於審判外之陳述，雖不符刑事訴訟法第15
    9 條之1 至第159 條之4 之規定，而經當事人於審判程序同
    意作為證據，法院審酌該言詞陳述或書面陳述作成時之情況
    ，認為適當者，亦得為證據；當事人、代理人或辯護人於法
    院調查證據時，知有第159 條第1 項不得為證據之情形，而
    未於言詞辯論終結前聲明異議者，視為有前項之同意，刑事
    訴訟法第159 條之5 定有明文。本案判決所引用除上開被告
    以外之人之各項供述及非供述證據資料，業據本院於審判期
    日依法踐行調查證據程序，檢察官、被告及辯護人均未爭執
    其證據能力，且於言詞辯論終結前亦未聲明異議，復查無依
    法應排除證據能力之情形，依上開規定，應有證據能力。
貳、認定事實依據之證據及理由
一、訊據被告黃詳芸固供承有前開交付第二級毒品甲基安非他命
    1 包予郭永勳，並收受郭永勳交付之39,000現金，嗣為警查
    獲等情，然矢口否認有何販賣第二級毒品之犯行，辯稱：伊
    是幫忙郭永勳調取甲基安非他命，因郭永勳不夠6,000 元，
    伊要與郭永勳合資購買，沒有販賣甲基安非他命給郭永勳等
    語。惟查：
  (一)上開郭永勳以其持用之0000000000號行動電話，撥打被告持
    用之0000000000號行動電話，表明欲購買數量約1 臺兩之甲
    基安非他命，經被告告知其價格為45,000元，惟因郭永勳現
    款不足，僅有39,000元，被告同意讓其積欠不足之6,000 元
    款項，雙方即約定會面之時間、地點，旋於被告依約交付第
    二級毒品甲基安非他命予郭永勳，並收訖郭永勳所交付現金
    39,000元之際，為警當場查獲等事實，業據證人郭永勳於偵
    查及本院審理中證述明確（偵B1卷98至99頁、本院卷第63頁
    反面至67頁），核與證人即現場查獲警員林音孜於本院審理
    中證述之查獲過程相符（本院卷第115 頁反面至117 頁），
    復有上開被告與證人郭永勳聯絡毒品交易之通訊監察光碟附
    卷可憑（B1卷第120 頁證物袋），及甲基安非他命1 包（警
    卷扣押物品編號8 ）扣案可資佐證。而該扣案之甲基安非他
    命1 包，經送鑑定結果，確檢出第二級毒品甲基安非他命成
    份，純度為74 .1%，有高雄醫學大學附設中和紀念醫院檢驗
    報告1 紙在卷可憑（偵卷第106 頁），且經高雄醫學大學附
    設中和紀念醫院於該透明包裝袋上註明驗後淨重36.534公克
    乙節，亦經本院勘驗明確，有本院99年10月12日審判筆錄1
    份在卷可稽（本院卷第68頁），此部分之事實堪予認定。
  (二)被告雖辯稱：是郭永勳打電話請伊幫忙代調甲基安非他命，
    後來郭永勳不足6,000 元部分，伊才想說要與郭永勳合資購
    買，伊沒有販賣甲基安非他命予郭永勳云云。惟查，證人郭
    永勳於偵查中已明確證稱其身上攜帶39,000元，打算用這些
    錢向被告購買等語在卷（偵B1卷第98頁），且遍觀證人郭永
    勳於偵查中及本院審理中之證述情節（偵B1卷98至99頁、本
    院卷第63頁反面至67頁），均未提及有何與被告共同出資購
    買之隻字片語，已難認被告上開辯解可採。又依卷附之通訊
    監察譯文（本院審訴卷第54至56頁），被告持用之00000000
    00號行動電話（下稱A ）與郭永勳持用之0000000000號行動
    電話（下稱B ），有如下之對話內容：
    (1)99年1 月18日凌晨2 時42分：「A ：你找到沒？我說「工
      人？B ：你找到沒？A ：我找到了很讚的…那個45，不會
      漏氣的。B ：很晚了ㄝ！明天幾點。A ：中午之後。」、
    (2)同日14時36分：「B ：我先一半好嗎？A ：他們那沒有一
      半的。B ：一半剩下明天再給他們，不然怎辦。A ：沒關
      係看3 點怎樣。」
    (3)同日16時4 分：「A ：他那都要一個人ㄝ。B ：我等下湊
      看看。A ：你看怎樣，我有跟他說讓我拖晚一點。B ：嗯
      。A ：他那沒有再賣半票。B ：我儘量湊看看。」
    (4)同日18時14分對話如下：「B ：他還沒起來，我湊自己的
      也不夠。A ：會差很多嗎？B ：差5 ～6 千元。A ：你明
      天補給我我會跟他說。B ：明天好阿。A ：你來拿阿。B
      ：我馬上下去。」
    而上開通話內容均係被告與證人郭永勳之對話，為被告所不
    否認，又該對話中之「工人」係指毒品安非他命、「45」則
    指45,000元、「我先一半」指郭永勳當時錢不夠，想先購買
    一半之數量、「都要一個人」則指一定要買1 兩，不可只買
    一半等情，亦經證人郭永勳於本院審理中證述明確（本院卷
    第65頁）。觀之上開通話內容，被告與證人郭永勳於電話中
    均無談及合資購買之之個人出資額、其等購得後如何分裝轉
    交等細節，且被告於接獲郭永勳向其詢問購買毒品之電話對
    談中，就毒品甲基安非他命之品質既有所主張、保證，並於
    郭永勳因現款不足要求只購買一半數量時，被告當場即直接
    拒絕郭永勳，並未再撥打電話詢問賣方意見，復於最後一通
    通話中，郭永勳表明不足6,000 元後，亦由被告直接應允讓
    郭永勳積欠上開款項，並當場告知郭永勳可自嘉義動身前往
    高雄拿取毒品，嗣交易地點亦由被告與郭永勳電話聯絡後即
    行決定，顯見該等毒品甲基安非他命係在被告之掌控中，始
    能直接與購毒者郭永勳商談交易數量、價格等交易細節，進
    而約定交易時間及地點甚明。
  (三)再者，依被告所辯其與郭永勳合資購買系爭甲基安非他命之
    賣方，乃持用門號0000000000號行動電話、真實姓名不詳綽
    號「孟宜」之男子，惟上開門號之申設人係真實姓名為陳芊
    之女性，業經本院查詢明確，有臺灣大哥大資料查詢、個
    人基本資料查詢結果各1 紙附卷可稽（審訴卷第50頁、本院
    卷第43頁），與被告上揭所述交易對象，已有不同。又經通
    訊監察結果，被告與該門號0000000000號行動電話僅於99年
    1 月18日14時46分、15時45分曾有2 次通聯紀錄，通話內容
    分別為：「被告：你起來沒？男：嗯。被告：你準備好過來
    昨天那。男：我到打給你。」、「男：我到了。被告：好。
    」，此有通訊監察譯文附卷可稽（審訴卷第54頁最下方、第
    55頁最上方之2 通對話），觀之前揭對話內容，均無提及所
    欲購買毒品之種類，亦無提及交易數量、價格，復未顯現任
    何稱謂、綽號，且上開通訊內容經警方研判並無交易毒品之
    對話訊息，故迄今未偵辦、移送0000000000號行動電話持用
    人等情，亦經證人即查獲警員林音孜於本院審理中證述明確
    （本院卷第116 頁至117 頁），顯難佐證被告上開所辯為真
    。參以現場復未查獲任何磅秤、杓子、夾鏈袋等用以分裝毒
    品之工具，且被告自承其與郭永勳尚未談妥如何分裝、分配
    系爭甲基安非他命，郭永勳即將價金39,000元交付，被告亦
    將全部毒品交予郭永勳等情（本院卷第68頁反面），均與一
    般合資購買之交易常情有悖，益證被告辯稱與郭永勳係合資
    購買云云，與事實不符，難以採信。
  (四)至證人郭永勳於本院審理時固證稱：伊係請被告幫忙代問、
    代購甲基安非他命，不是向被告購買云云。然證人郭永勳係
    直接與被告聯絡，由被告告知甲基安非他命之價格，並約定
    交易時間、地點，且為警查獲當日，亦係由被告直接交付甲
    基安非他命予郭永勳，郭永勳交付價金予被告收訖，均如前
    述，況證人郭永勳所謂請被告「代購」之意，乃因其不知安
    非他命是被告所有抑或是他人所有，且被告究係向何人取得
    甲基安非他命，其均不知情，亦未見過貨主，復據其於偵訊
    及本院審理時證述綦詳（偵B1卷第98至99頁、本院卷第66頁
    ），是證人郭永勳既未親自見聞被告向他人拿取系爭甲基安
    非他命之過程，自無法佐證被告之辯詞為真，其上開證述，
    顯係事後迴護被告之詞，亦難採信。
  (五)再衡以販賣毒品之人，除最上源之毒品製造者外，均需向其
    他毒品供應者販入毒品，始得販賣，故倘行為人基於販賣營
    利之意圖，向他人批購毒品後，再藉由分裝、增減分量、甚
    而摻入他等雜物等方式，賺取價差、量差及純度不同之差價
    ，均無礙其販賣毒品犯行之成立。被告已於警詢中自承：郭
    永勳在2 日前打電話給伊，要伊幫他調1 兩安非他命，因伊
    自己有在施用安非他命，想說幫伊購買，伊自己就可以從中
    抽些出來自己施用等語在卷（警A1卷第4 頁），參以甲基安
    非他命係價格昂貴之違禁物，且經政府懸令嚴加查緝、取締
    ，被告與證人郭永勳非親非故，苟非有利可圖，衡情被告當
    無甘冒遭處重刑之風險，由其出面無償向第三者購買毒品後
    再轉分郭永勳之可能。況被告於接獲郭永勳表明欲向其購買
    第二級毒品甲基安非他命之電話後，於電話中直接應允交易
    ，並向郭永勳保證該等毒品之品質，及直接約定價格、數量
    ，復指定交易地點，旋依約前往並親自交付第二級毒品予郭
    永勳，已如前述，足證該等毒品確為被告掌控並以之販售牟
    利無訛，其確有販賣第二級毒品以牟利之主觀犯意與客觀犯
    行，要屬無疑。
  (六)綜上，被告上開辯稱與郭永勳合資購買毒品云云，顯與事實
    不符，純係避就卸責之詞，要難採信。事證明確，被告前揭
    販賣第二級毒品之犯行，應堪認定。
二、核被告所為，係犯毒品危害防制條例第4 條第2 項之販賣第
    二級毒品罪。其持有第二級毒品後進而販賣，持有之低度行
    為應為其後販賣之高度行為吸收，不另論罪。至檢察官雖認
    被告曾因違反動產擔保交易法案件，經判處有期徒刑4 月確
    定，於97年7 月6 日執行完畢，5 年內故意再犯本件有期徒
    刑以上之罪，為累犯。惟查96年7 月11日修正公布、同年7
    月13日施行之動產擔保交易法，已將修正前動產擔保交易法
    第38條之規定刪除，即將原動產擔保交易之債務人，意圖不
    法利益將標的物遷移，致生損害於債權人之行為予以除罪化
    ，而無刑事罰之規定；又處罰或保安處分之裁判確定後，未
    執行或執行未完畢，而法律有變更，不處罰其行為或不施以
    保安處分者，免其刑或保安處分之執行，刑法第2 條第3 項
    亦有明定。被告前因違反動產擔保交易法第38條第1 項之罪
    ，經檢察官聲請簡易處刑，本院以94年度簡字第5910號判處
    有期徒刑4 月確定，嗣因上開刑罰除罪化，經臺灣臺中地方
    法院檢察署檢察官依上開規定註銷96執助鈞字第603 號執行
    指揮書（原刑期起算日97年3 月8 日、執行期滿日97年7 月
    6 日）而未執行完畢等情，業據本院調取臺灣高雄地方法院
    檢察署執行卷宗95年度執緝字第2219號核閱無訛，並有本院
    公務電話記錄1 紙在卷可稽，是本件被告既未執行完畢，即
    與累犯之要件不符，自難對之論以累犯，檢察官此部分所認
    ，容有未恰，應予更正敘明。爰審酌被告明知第二級毒品甲
    基安非他命對人體之危害甚大，竟販售圖利，助長毒品氾濫
    ，戕害他人身心健康，對社會治安造成嚴重威脅，自不宜寬
    貸，衡以其本次販賣第二級毒品甲基安非他命之數量非微（
    驗後淨重36.534公克）、交易價格達45,000元，及其犯罪動
    機、目的、手段，犯後否認犯行，然態度尚可等一切情狀，
    量處如主文所示之刑，以資懲儆。至公訴人具體求處有期徒
    刑9 年，併科罰金50萬元，尚嫌過重，本院認以前開量處之
    刑為適當，附此說明。
三、扣案之三星牌ANYCALL 行動電話1 支（不含門號0000000000
    號SIM 卡），係被告所有，且供其販賣第二級毒品所用之物
    ，業據被告於本院審理時供承在卷；扣案之現金39,000元，
    係被告本件販賣毒品所得之財物，均應依毒品危害防制條例
    第19條第1 項之規定宣告沒收。至被告販賣予郭永勳之交易
    價格雖約定為45 ,000 元，惟因郭永勳現款不足，積欠6,00
    0 元尚未給付予被告，該部分價金既未經被告收受，要難認
    係被告販賣毒品之所得，爰不就該6,000 元部分宣告沒收，
    附此敘明。又扣案之甲基安非他命1 包（含包裝袋1 只，驗
    後淨重36.534公克），雖係查獲之第二級毒品，惟被告既已
    將之交付予郭永勳，並自郭永勳處收訖價金，應認該包甲基
    安非他命已移轉為郭永勳所有，且經本院於99年10月26日對
    郭永勳所犯持有第二級毒品罪判決主文宣告沒收銷燬，自無
    庸重複宣告，併此敘明。至警方於被告居處另扣得如附表所
    示之物，均係被告施用毒品相關之物，與其本件販賣毒品之
    犯行無涉，業據檢察官於起訴書中敘明，是均無庸宣告沒收
    ，併予說明。
據上論斷，依刑事訴訟法第299 條第1 項前段，毒品危害防制條
例第4 條第2 項、第19條第1 項，判決如主文。
本案經檢察官鄭靜筠到庭執行職務。
中    華    民    國    99    年    11    月    9     日
                刑事第十一庭  審判長法  官  李代昌
                                    法  官  林正忠
                                    法  官  林韋岑
以上正本證明與原本無異。
如不服本判決應於收受判決後10日內向本院提出上訴書狀，並應
敘述具體理由。其未敘述上訴理由者，應於上訴期間屆滿後20日
內向本院補提理由書(均須按他造當事人之人數附繕本)「切勿逕
送上級法院」。
中    華    民    國    99    年    11    月    9     日
                                    書記官  黃旭淑
附表（在高雄市○鎮區鎮○街7號2樓扣得之物）
┌──┬─────────┬───┬────┐
│編號│  扣案物品名稱    │數量  │沒收與否│
├──┼─────────┼───┼────┤
│1   │安非他命          │4包   │不予沒收│
├──┼─────────┼───┼────┤
│2   │行動電話（廠牌：  │1支   │不予沒收│
│    │SONY ERICSSON ，序│      │        │
│    │號0000000000000000│      │        │
│    │）                │      │        │
├──┼─────────┼───┼────┤
│3   │第三級毒品一粒眠  │26粒  │不予沒收│
├──┼─────────┼───┼────┤
│4   │牛仔零錢包        │1個   │不予沒收│
├──┼─────────┼───┼────┤
│5   │黑色零錢包        │1個   │不予沒收│
├──┼─────────┼───┼────┤
│6   │夾鏈袋            │1包   │不予沒收│
├──┼─────────┼───┼────┤
│7   │行動電話晶片卡    │4張   │不予沒收│
├──┼─────────┼───┼────┤
│8   │吸食器            │2組   │不予沒收│
└──┴─────────┴───┴────┘
【附錄本判決論罪科刑法條】
毒品危害防制條例第4條
製造、運輸、販賣第一級毒品者，處死刑或無期徒刑；處無期徒
刑者，得併科新臺幣 2千萬元以下罰金。
製造、運輸、販賣第二級毒品者，處無期徒刑或7 年以上有期徒
刑，得併科新臺幣 1千萬元以下罰金。
製造、運輸、販賣第三級毒品者，處 5年以上有期徒刑，得併科
新臺幣 7百萬元以下罰金。
製造、運輸、販賣第四級毒品者，處 3年以上10年以下有期徒刑
，得併科新臺幣 3百萬元以下罰金。
製造、運輸、販賣專供製造或施用毒品之器具者，處 1年以上7
年以下有期徒刑，得併科新臺幣 1百萬元以下罰金。
前五項之未遂犯罰之。

司法院資訊處製作；財團法人民間司法改革基金會備份。
